【裁判字號】    92,自,516
【裁判日期】    920813
【裁判案由】    侵占
【裁判全文】
臺灣臺中地方法院刑事判決                          九十二年度自字第五一六號
    自  訴  人  甲○○
    被      告  丙○○
    選任辯護人  林殷世律師
右列被告因侵占案件，經自訴人提起自訴，本院判決如左：
    主  文
丙○○無罪。
    理  由
一、本件自訴意旨略以：被告丙○○坐落於台中縣太平市○○段三七二地號，四三九
    建號之大門及工廠圍牆等建築物之土地，係自訴人甲○○所有。被告於民國八十
    九年七月間購買上開三七二地號土地及四三九建號建物，於購買時即知曉上開建
    物之大門及工廠圍牆等地上物已逾界侵占自訴人所有之太平市○○段三三五、三
    三六等地號土地，竟意圖為自己不法之所有，侵占上開土地，故意將其地上之圍
    牆及天花板加寬加厚，蓄意佔為己有，因認被告有犯刑法第三百二十條第二項之
    竊佔罪嫌等語。
二、按犯罪事實應依證據認定之，無證據不得推定其犯罪事實，又被告之犯罪不能證
    明者，應諭知無罪之判決，刑事訴訟法第一百五十四條及第三百零一條第一項分
    別定有明文。此項規定，依同法第三百四十三條之規定，於自訴程序亦準用之。
三、本件訊據被告丙○○對其所有工廠圍牆占用自訴人所有台中縣太平市○○段三三
    五、三三六號地號部分土地之事實，並不諱言，惟否認有竊佔之犯行，辯稱：圍
    牆不是我建的，八十九年我買的時候就有了，我只是加瓷磚，大門部分只是就原
    來的門加寬，並未新發生佔用行為等情。查本件被告確係於八十九年間購得上開
    坐落於台中縣太平市○○段三七二地號及四三九建號之工廠，而被告所購得之上
    開地號及建物，於購得時即存有圍牆，此為自訴人於自訴狀所明陳。另移轉系爭
    土地及建物之前手楊名莉於本院審理中到庭結證稱：本件系爭土地、建物其是於
    六十八年間向一位李先生的建設公司買的，當初大門在鵬儀路，圍牆全是這樣，
    都是李先生蓋好的等語。則本件被告於購置上開土地、建物時，是繼受取得，顯
    並無意圖不法之利益甚明。而被告於購得上開土地、建物後，係僅就原圍牆加貼
    磁磚，及將大門加寬方便出入，並未擴大增建使用面積，並據實際負責整建工人
    乙○○到庭結證在卷，且經本院於九十二年七月三日履勘現場，有勘驗筆錄及現
    場照片六張附卷可參。則本件被告於購得上開土地及建物後，於圖牆加貼磁轉及
    加寬大門並未擴充或變更地基，顯然僅於占有移轉後，在占有狀態中變更其使用
    主體、方法，尚不成立竊佔罪。至於現被告占有、使用自訴人所有之上開土地，
    原占有人楊名莉是否合法取得權利，被告於民事上是否可繼受原讓與人之權利繼
    續使用前開部分土地，是否應即時拆屋還地，自訴人應循民事訴訟程序解決，尚
    未可僅依被告占有土地之事實，遽認被告有竊佔犯行，此外，復查無其他具體事
    證足資證明被告涉有自訴意旨所指罪行，本件應認無法證明被告犯罪，爰依首開
    說明為被告無罪之判決。
據上論斷，應依刑事訴訟法第三百四十三條、第三百零一條第一項，判決如主文。
中      華      民      國    九十二    年      八      月     十三     日
                                    臺灣臺中地方法院刑事第二庭
                                        法  官  柯  崑  輝
右正本證明與原本無異。
如不服本判決，應於送達後十日內向本院提出上訴狀 (須附繕本) ，上訴於台灣高等
法院台中分院。
                                        書記官
中      華      民      國    九十二    年      八      月     十三     日


司法院資訊處製作；財團法人民間司法改革基金會備份。
